【裁判字號】    97,易,227
【裁判日期】    970827
【裁判案由】    詐欺
【裁判全文】
臺灣臺北地方法院刑事判決               97年度易字第227號
公  訴  人  臺灣臺北地方法院檢察署檢察官
被      告  甲○○
上列被告因詐欺案件，經檢察官聲請以簡易判決處刑（96年度偵
字第26006號），本院認不宜以簡易判決處刑，改依通常程序審
理，判決如下：
    主  文
甲○○幫助共同意圖為自己不法之所有，以詐術使人將本人之物
交付，未遂，處有期徒刑參月，如易科罰金，以新臺幣壹仟元折
算壹日。
    事  實
一、甲○○得預見提供己有金融機構帳戶予他人使用，有遭他人
    作為詐欺取財犯罪工具之虞，仍不違其本意，竟基於幫助詐
    欺取財之未必故意，於民國96年11月11日前之11月初某日，
    在臺北縣新店市○○路住處，將其所有國泰世華商業銀行股
    份有限公司新店分行（下稱國泰世華新店分行）0000000000
    00號帳戶存摺、金融卡交付乙○○並告以金融卡密碼。嗣乙○○即與另名姓名年籍不詳成年女子基於意圖為自己不法所
    有之犯意聯絡，由該女子於同年月11日下午3時許，以電話
    向丙○○佯稱其於東森購物臺所設定分期付款方式有誤，致
    丙○○陷於錯誤而依指示於同日（起訴書誤載為同年月12日
    ）下午3時56分許匯新臺幣（下同）2萬9,989元至上開帳戶
    ，惟因該帳戶逾1年無交易紀錄經列為靜止戶，故未交易成
    功而未遂。嗣丙○○察覺有異，始報警循線查悉上情。
二、案經臺北縣政府警察局新店分局報請臺灣臺北地方法院檢察
    署檢察官偵查聲請簡易判決處刑，本院改行通常程序。
    理  由
壹、證據能力：
    證人即被害人丙○○警詢證述，係被告以外之人於審判外之
    陳述，惟當事人於本院準備程序中均未爭執其證據能力，亦
    未聲請傳訊，顯放棄行使詰問權，本院審酌該言詞陳述作成
    時情況，並無違法或不當之處，適為本案證據，依刑事訴訟
    法第159條之5第2項規定，應具證據能力。至其餘憑以認定
    被告犯罪事實之非供述證據（詳後述），查無違反法定程序
    取得之情，依同法第158條之4規定反面解釋，亦具證據能力
    。
貳、實體部分：
一、訊據被告甲○○固坦承國泰世華新店分行帳戶為其申設，伊
    交付存摺、金融卡並告以金融卡密碼予乙○○，惟矢口否認
    有何幫助詐欺取財犯行，辯稱：伊係請乙○○幫伊領錢，伊
    不知乙○○持以詐騙他人云云。惟查：
(一)被告交付該帳戶存摺、金融卡、並告以金融卡密碼予乙○○，
  嗣一姓名年籍不詳成年女子，於96年11月11日下午3時以電話
  向丙○○佯稱其付款方式有誤，致其陷於錯誤而匯2萬9,989元
  至被告帳戶，惟該帳戶因久無交易經列為靜止戶而未交易成功
  一情，除據被告上開供述無訛，復經證人即被害人丙○○證述
  屬實，且有被告國泰世華新店分行開戶資料及交易明細查詢單
  （本院卷54-56頁）、自動櫃員機交易明細單【臺灣臺北地方
  法院檢察署96年度偵字第26006號卷（下稱偵卷）19頁】在卷
  為證，足認乙○○確與一成年女子以被告帳戶詐欺取財之事實
  。
(二)依下列各節，足認被告係基於幫助詐欺取財之未必故意而交付
  存摺、金融卡並告以金融卡密碼予乙○○供之使用：
1.被告於警詢、本院準備程序即坦認：伊存摺沒錢了，乙○○說
  反正也沒有用了，乾脆將存摺給他好了，伊就交付存摺予乙○○，伊交付存摺、金融卡並告以金融卡密碼出借予乙○○使用
  ，乙○○沒有給伊錢，惟乙○○有買酒給伊喝（偵卷5-6頁、
  本院卷42頁背面），核與被告帳戶交易明細表所示96年11月帳
  戶餘額為0一情相符（本院卷56頁）。衡被告為陸軍官校畢業
  ，而具一定智識程度且有相當社會生活經驗之成年人，應無情
  急心虛而誤供之可能；且甫經查獲，記憶當更為清晰，較少權
  衡利害得失及受他人干預，足認該次陳述應係出於自然，而為
  真實可信，是被告確係主動交付金融卡及告以金融卡密碼而予
  乙○○使用。被告雖於本院審理程序改稱：伊於94年2月23日
  叫乙○○幫伊領3千元，故交付存摺、金融卡並告以金融卡密
  碼，惟乙○○並未交還存摺云云。然查：依被告交易明細資料
  單（本院卷56頁）所示，被告於94年2月23日係提領6千元，顯
  與被告所稱提領3千元不符，且被告自承：伊僅有此一帳戶，
  乙○○未交還存摺，伊亦未申請掛失（本院卷66-67頁）。衡
  被告僅有此一帳戶供己使用，遭乙○○取去而未歸還後，竟未
  申請掛失，顯就該帳戶之去向毫不在意，益徵係提供乙○○使
  用無訛，是被告上開所辯，顯係事後卸責之詞，無足採信。
2.而一般人自行向金融機構申請開設帳戶，原則上並無特殊限制
  及困難，故需用帳戶者原得以己之名義申請而無向他人收集帳
  戶之必要；且時下以人頭帳戶詐騙被害人匯款之行為甚為猖獗
  ，此經媒體廣為報導，政府機關及各金融機構尚多次呼籲民眾
  應謹慎控管己有帳戶且勿交付個人帳戶以免淪為不法犯罪之幫
  助工具，是依一般人智識及社會生活經驗，極易認知收受帳戶
  者悖於常情未使用己之帳戶而使用他人帳戶，顯為遂行存提款
  紀錄不易循線追查之目的，自可產生該收受帳戶者係用於不法
  犯罪之合理懷疑。衡被告具相當智識程度，其就上情絕難諉為
  不知，是其雖無乙○○使用其帳戶必持以詐欺取財之確信，惟
  仍交付存摺、金融卡並告以金融卡密碼，顯就收受者縱用以詐
  欺取財一節，予以容認，足證被告有幫助詐欺取財之未必故意
  甚明，是本案事證明確，被告幫助詐欺取財犯行，洵堪認定，
  應依法論科。
二、按刑法上之幫助犯，係對於犯罪與正犯有共同之認識，而以
    幫助之意思，對於正犯資以助力，而未參與實施犯罪之行為
    者而言。被告基於幫助詐欺取財之未必故意，而交付帳戶存
    摺、金融卡並告知金融卡密碼之詐欺取財罪構成要件以外之
    行為，核其所為，係犯刑法第30條第1項前段、第339條第1
    項、第3項幫助詐欺取財未遂罪，為幫助犯，爰依刑法第30
    條第2項減輕其刑。而乙○○與該成年女子就詐欺犯行有犯
    意聯絡及行為分擔，為共同正犯。該女子雖已著手行使詐術
    ，惟因被告帳戶經列為靜止戶致款項無法匯入，為未遂犯，
    是依刑法第25條第2項規定，減輕其刑，爰依刑法第70條規
    定遞減之。爰審酌被告於77年因偽造文書案件，經本院71年
    度易字第3166號判決處有期徒刑3月確定，有臺灣高等法院
    被告前案紀錄表在卷為證，素行不佳；提供帳戶予他人犯罪
    使用之幫助犯行，使收受帳戶者憑恃犯罪追查不易而肆無忌
    憚，助長詐欺取財之歪風，顯對社會財貨秩序、正常經濟交
    易安全及人民財產權構成嚴重危害，增加被害人尋求救濟之
    困難，且於政府機關及各金融機構多所宣導勿交付個人帳戶
    以免淪為不法犯罪之幫助工具，卻仍交予他人使用，顯徵其
    對法令禁止規範之嚴重漠視心態；又飾詞狡辯，犯後態度欠
    佳，足認其毫無悔意、陸軍官校畢業智識程度、犯罪動機、
    目的、手段、生活情況等一切情狀，量處如主文所示之刑，
    並諭知易科罰金折算標準。
據上論斷，依刑事訴訟法第452條、第299條第1項前段，刑法第3
39條第3項、第1項、第28條、第30條第1項前段、第2項、第25條
第2項、第41條第1項前段，刑法施行法第1條之1第1項、第2項前
段，判決如主文。
本案經檢察官蔡立文到庭執行職務。
中    華    民    國    97    年     8    月    27    日
                    臺灣臺北地方法院刑事第14庭
                        審判長法  官  宋松璟
                              法  官  李家慧
                              法  官  陳琪媛
以上正本證明與原本無異。
如不服本判決，應於判決送達後10日內向本院提出上訴狀（應抄
附繕本）。告訴人或被害人如對於本判決不服者，應具備理由請
求檢察官上訴，其上訴期間之計算係以檢察官收受判決正本之日
期為準。
                              書記官  陳豪達
中    華    民    國    97    年     8    月    27    日
附錄法條全文：
中華民國刑法第339條
意圖為自己或第三人不法之所有，以詐術使人將本人或第三人之
物交付者，處5年以下有期徒刑、拘役或科或併科1千元以下罰金
。
以前項方法得財產上不法之利益或使第三人得之者，亦同。
前二項之未遂犯罰之。


司法院資訊處製作；財團法人民間司法改革基金會備份。
